最高法院刑事判決　　　　　　　　　　　　　　　八十七年度台上字第三五○一號
　　上　訴　人　甲○○
　　選任辯護人　邱基祥律師
右上訴人因過失致人於死案件，不服台灣高等法院中華民國八十七年五月十九日第二
審更審判決（八十六年度重上更(五)字第二二八號，起訴案號：台灣士林地方法院檢察
署八十二年度偵字第五○四號），提起上訴，本院判決如左：
    主  文
原判決撤銷，發回台灣高等法院。
    理  由
本件原判決維持第一審論處上訴人因過失致人於死罪刑判決，駁回上訴人在第二審之
上訴，固非無見。惟查：(一)依修正刑事訴訟法第九十五條規定，訊問被告應先告知下
列事項：一犯罪嫌疑及所犯之罪名，罪名經告知後，認為應變更者，應再告知。二得
保持緘默，無須違背自己之意思而為陳述。三得選任辯護人。四得請求調查有利之證
據。旨在使被告得以充分行使防禦權，以達刑事訴訟為發現真實，並顧及程序公正之
目的。本條規定於總則編內，訴訟各階段均有其適用，原審於審判期日訊問被告即上
訴人時，並未踐行上開程序，其踐行程序已難認為全無瑕疵。(二)告訴人即被害人時培
興之妻時郭連妹於警訊時稱：「因為他（被害人）車禍受傷昏迷不醒，無法說話」。
在檢察官偵查中稱：「死者到醫院時只說腳很痛，並沒有講車禍情形」。證人即護送
被害人（死者）至醫院急救之巫光能、林景煌稱：「……當時送醫時，死者的話亦聽
不清楚」、「當時沒有問車禍發生之原因，已來不及」。台北市忠孝醫院出院通知書
及診斷書記載；「被害人係處於昏迷休克狀態」（見相字卷六頁正面九行、十頁正面
倒數二、三行、二十六頁正面倒數二、三行、背面二、三行、六十三、六十四頁），
已證明死者受傷後，並無說有被三輪車伕撞到之事，且已呈昏迷狀態，不可能說被車
伕所撞情形，原判決對此有利上訴人之證據未說明不採之理由，自屬理由不備。(三)原
判決理由欄記載：「……本件車禍顯係因被告甲○○駕駛之拼裝三輪車……於上開時
地以時速四十公里左右前進……擦撞……被害人機車……」（見原判決五頁背面三、
四、五行），若上訴人當時時速四十公里，則核算秒速為一一‧一公尺，上訴人三輪
車停在車禍現場約十公尺，自撞到被害人機車起，經反應到煞車迄完全停止，其間經
過時間不及一秒，能否有如此迅速之反應？亦不無研求之餘地，上訴意旨指摘原判決
為違法，非無理由，應認仍有發回更審之原因。本件雖屬刑事訴訟法第三百七十六條
第一款所列之案件，惟於修正刑事訴訟法施行前，原得上訴於第三審法院，且已繫屬
於法院，依刑事訴訟法施行法第五條第一項規定，仍應依施行前之法定程序終結之，
附此明。
據上論結，應依刑事訴訟法第三百九十七條、第四百零一條判決如主文。
中      華      民      國    八十七    年      十      月     十五     日
                              最高法院刑事第五庭
                                  審判長法官  陳  錫  奎
                                        法官  王  德  雲
                                        法官  洪  清  江
                                        法官  吳  昆  仁
                                        法官  李  伯  道
      右正本證明與原本無異
                                              書  記  官
中      華      民      國    八十七    年      十      月    二十二    日
